【裁判字號】    98,上易,3071
【裁判日期】    990601
【裁判案由】    傷害
【裁判全文】
臺灣高等法院刑事判決                98年度上易字第3071號
上  訴  人
即  被  告  丙○○
上列上訴人因傷害案件，不服臺灣桃園地方法院98年度易字第
607號，中華民國98年10月21日第一審判決（起訴案號：臺灣桃
園地方法院檢察署98年度偵字第919號），提起上訴，本院判決
如下：
    主  文
原判決關於丙○○部分撤銷。
丙○○共同傷害人之身體，處有期徒刑陸月，如易科罰金，以新
臺幣壹仟元折算壹日。未扣案之菜刀壹把沒收。
    事  實
一、緣賴俊雄（業經原審判處有期徒刑6月確定） 於民國（下同
    ）97年8 月15日某時前往呂玉美住處，向呂玉美探究其女友
    下落，並邀同丙○○一同前往，未料呂玉美不在住處，丙○○竟毆打呂玉美兒子呂瑞傑出氣（未據告訴，亦未經起訴）
    ，經呂瑞傑將被毆打之情事告知呂玉美及呂玉美胞兄乙○○
    後，乙○○、呂玉美遂夥同友人甲○○及陳錦豪（更名前為
    許錦清）於同年月16日凌晨一同前往賴俊雄住處找賴俊雄理
    論，恰在賴俊雄住處樓下即桃園縣大園鄉○○村○○○路10
    巷22號前遭遇賴俊雄，乙○○、呂玉美、甲○○及陳錦豪遂
    與賴俊雄發生口角及扭打，賴俊雄見自己一人勢單力薄，便
    至附近公園向丙○○尋求救援，嗣後賴俊雄先轉往至其機車
    放置地點，從機車置物箱內拿取菜刀1 把後跑回前開地址，
    而丙○○則手持非管制刀械之小武士刀1 把，夥同友人溫育
    真及數名姓名、年籍不詳之人尾隨到達，丙○○與賴俊雄二
    人竟共同基於傷害之犯意聯絡，推由賴俊雄持菜刀砍傷乙○○，丙○○則持小武士刀砍傷甲○○，致乙○○受有左手第
    1、2指撕裂傷7公分與左手第3指皮膚缺損等傷害，甲○○則
    受有左前臂開放性傷口、深度撕裂傷合併肌肉神經受傷等傷
    害。嗣經乙○○及甲○○報警處理，始查獲上情。
二、案經告訴人乙○○、甲○○訴由桃園縣政府警察局大園分局
    報請臺灣桃園地方法院檢察署檢察官偵查起訴。
    理  由
一、本件被告丙○○所犯為死刑、無期徒刑、最輕本刑3 年以上
    有期徒刑或高等法院管轄第一審案件以外之罪，被告於本院
    審判中先就被訴事實為有罪之陳述，經本院告知其簡式審判
    程序之旨，並聽取公訴人、被告之意見後，本院合議庭於99
    年5月18日審判期日依刑事訴訟法第273條之1第1項規定，當
    庭裁定以簡式審判程序進行本件審理，則依刑事訴訟法第27
    3條之2規定，關於本案證據之調查，不受第159條第1項、第
    161條之2、第161條之3、第163條之1及第164條至第170條規
    定之限制，先予敘明。
二、經查：
  (一)上揭犯罪事實，業據被告丙○○於本院審理時坦承不諱（見
    本院卷第31頁反面、第33頁），並據證人即告訴人乙○○、
    甲○○指證綦詳（見原審卷第28、41頁），復核與證人即現
    場目擊者呂玉美證述情節相符（見原審卷第43至44頁）。並
    有敏盛綜合醫院97年8月19日出具之診斷證明書2紙（見偵查
    卷第33至34頁）、案發現場圖1 份（見偵查卷第35頁）在卷
    足憑。至於被告丙○○供承其係持小武士刀傷害告訴人之情
    ，固與告訴人乙○○、甲○○及證人呂玉美均證稱被告丙○○係持武士刀（管制刀械）犯案乙節，略有出入，然該刀械
    既未扣案，又查無證據證明屬管制刀械之武士刀，基於「罪
    證有疑，利於被告」之證據法則，本院認被告丙○○係持非
    管制刀械之小武士刀犯案，對被告丙○○較有利，爰據此認
    定之。從而，被告丙○○與賴俊雄分別手持小武士刀及菜刀
    傷害告訴人甲○○及乙○○等情，洵堪認定。
  (二)證人溫育真雖於原審證稱：當時伊到現場後，看見賴俊雄和
    告訴人乙○○躺在地上，告訴人乙○○抓住賴俊雄的手不知
    道在搶什麼東西，但在現場從頭至尾伊只看到1 把菜刀，伊
    和丙○○曾先在公園撿1 把木棍要去支援賴俊雄，但是到了
    現場，該木棍也遭被告丙○○母親搶走等語（見原審卷第30
    至31頁），以及證人即被告丙○○母親游金花於警詢中證述
    ：伊在現場未看見有任何刀子云云（見偵查卷第29頁背面）
    ，然證人溫育真為被告丙○○之朋友，且係在場之人，自有
    維護被告丙○○及恐陷自己刑責之考量，而證人游金花為被
    告丙○○母親，維護被告丙○○更無悖常情，證人溫育真及
    游金花之證詞證明力已非無疑。再者，證人溫育真、乙○○
    及呂玉美均證述賴俊雄有手持1 把菜刀一節甚明，證人游金
    花卻證稱當場沒有任何1 把刀云云，足見證人游金花之證詞
    與事實大相逕庭，並不足採；又賴俊雄之菜刀確實有遭告訴
    人乙○○及甲○○搶走之情，亦經證人溫育真、乙○○及呂
    玉美證述明確，此情堪以認定，參以證人甲○○證述：賴俊
    雄的菜刀被搶走前伊並未受傷等語（參見原審卷第42頁反面
    ），該菜刀既經告訴人乙○○及甲○○奪走，然告訴人甲○○卻又遭刀械砍傷，足徵現場兇器絕非僅有1 把菜刀，是證
    人溫育真證述現場兇器僅菜刀1把云云，亦無足採。
  (三)綜上，本案事證明確，被告丙○○犯行堪以認定，應予依法
    論科。
三、核被告丙○○所為，係犯刑法第277條第1項之傷害罪。被告
    與賴俊雄二人間就上開犯行，有犯意聯絡及行為分擔，均為
    共同正犯。被告之行為，侵害告訴人乙○○及甲○○之身體
    法益，係一行為而觸犯數罪名，為想像競合犯，應從受害較
    重之告訴人甲○○部分處斷。
四、原審因予論罪科刑，雖非無見。惟查：(一)原審認被告丙○○
    係持武士刀1 把用以做案，該刀械是否屬於槍砲彈藥刀械管
    制條例所列管之武士刀，原審未予說明，理由尚有不備。(二)
    被告於本院審理時，已與告訴人乙○○、甲○○達成和解，
    有本院和解筆錄一份附可憑（見本院附民字第1號卷第2頁）
    ，原審未及審酌，量刑自失之過重，亦有未合。被告丙○○
    以已取得告訴人原諒、並達成和解，請求從輕量刑為由，提
    起上訴，為有理由，且原判決亦有上開可議之處，自應由本
    院將原判決關於被告丙○○部分撤銷改判。爰審酌被告丙○○僅係陪同賴俊雄前往尋人，卻無端惹事生非，對法律之服
    從性已有不足，又明知告訴人一方前來理論並未攜帶任何器
    具，卻與賴俊雄攜帶足致生命危險之菜刀及小武士刀攻擊告
    訴人成傷，足見其惡性非輕，惟考量其終能坦承犯行，並與
    告訴人達成和解，已有悔過之具體表現，犯後態度尚佳，兼
    衡其品行、智識程度、生活狀況等一切情狀，量處有期徒刑
    6 月，並諭知如易科罰金以新臺幣1千元折算1日之折算標準
    ，以示懲儆。
五、按共同犯罪行為，應由共犯各負全部責任，凡必須沒收之物
    ，於共犯之判決均應為沒收之諭知（參看最高法院88年度臺
    上字第7099號判決意旨）。查本件共犯被告賴俊雄用以傷害
    之菜刀1 把，係共犯賴俊雄所有，業據共犯賴俊雄供承在卷
    ，雖未扣案，為無積極證據證明業已滅失，仍依刑法第38條
    第1項第2款、第3項之規定對被告宣告沒收之；至小武士刀1
    把並未扣案，卷查並無證據證明係屬於槍砲彈藥刀械款制條
    例所列管之刀械，自不屬於違禁物品，而被告丙○○及共犯
    賴俊雄亦否認為其所有，爰不另為沒收之諭知，附此敘明。
據上論斷，應依刑事訴訟法第369條第1項前段、第364條、第299
條第1項前段，刑法第28條、第277條第1項、第41條第1項前段、
第38條第1項第2款，刑法施行法第1條之1第1項前段、第2項，判
決如主文。
本案經檢察官張秋雲到庭執行職務。
中    華    民    國    99    年    6     月    1     日
                  刑事第六庭審判長法  官  林明俊
                                  法  官  郭豫珍
                                  法  官  何信慶
以上正本證明與原本無異。
不得上訴。
                                  書記官  王泰元
中    華    民    國    99    年    6     月    1     日
附錄：本案論罪科刑法條全文
中華民國刑法第277條
（普通傷害罪）
傷害人之身體或健康者，處3年以下有期徒刑、拘役或1千元以下
罰金。
犯前項之罪因而致人於死者，處無期徒刑或7年以上有期徒刑；
致重傷者，處3 年以上10年以下有期徒刑。

司法院資訊處製作；財團法人民間司法改革基金會備份。
